【裁判字號】    99,抗,102
【裁判日期】    990225
【裁判案由】    假扣押
【裁判全文】
臺灣高等法院臺中分院民事裁定           99年度抗字第102號
抗   告   人  大弘水泥製品廠股份有限公司
兼法定代理人  乙○○
相   對   人  甲○○
抗告人因與相對人間假扣押事件，對於中華民國98年12月15日台
灣彰化地方法院98年度裁全字2730號所為裁定提起抗告，本院裁
定如下：
    主  文
原裁定廢棄，發回台灣彰化地方法院。
    理  由
一、本件債權人即相對人以債務人負欠其金錢債務迄未清償，茲
    聞債務人有隱匿財產之情事，為此願提供擔保於新台幣（下
    同）1百萬元範圍，聲請假扣押等情，並提出診斷書、勞工
    保險局函、勞工保險被保險人投保資料表等影本及照片為證
    ，原裁定以相對人之聲請核無不符，應予照准，酌定相當之
    擔保金准許之。
二、抗告意旨略以：抗告人公司營運正常，並無日後有不能強制
    執行或甚難執行之虞，相對人空言抗告人等負欠其金錢未清
    償，未提出可使法院信其主張為真實之證據以為釋明，實難
    認相對人之聲請已符合假扣押之要件，為此提起抗告，請求
    廢棄原裁定。
三、按債權人就金錢請求或得易為金錢請求之請求，欲保全強制
    執行者，固得聲請假扣押。惟此項聲請，依新修正民事訴訟
    法第526條第1、2項規定，對於「請求之原因」及「假扣押
    之原因」應釋明之，如釋明不足，而債權人陳明願供擔保或
    法院認為適當者，法院始得定相當之擔保，命供擔保後為假
    扣押。而所謂「假扣押之原因」，依同法第523條之規定，
    係指日後有不能強制執行或甚難執行之虞，或應在外國為強
    制執行之情形，如債務人浪費財產，增加負擔，或就財產為
    不利益之處分，將成為無資力之狀態，或將移住遠地、逃匿
    無蹤、隱匿財產等是。故依上開修正後之條文規定，債權人
    就「請求之原因」及「假扣押之原因」，依法有釋明之義務
    ，亦即須提出可使法院信其主張為真實之證據，必待釋明有
    所不足，而債權人陳明願供擔保或法院認為適當者，法院始
    得定相當之擔保，命供擔保後為假扣押。債權人不得未為任
    何釋明，而全以擔保代其釋明之責，且如釋明之不足無法由
    債權人供擔保以補足之，法院仍應駁回債權人之聲請，非一
    經債權人陳明願供擔保，即當然准為該項假扣押。次按，依
    同法第284條規定：「釋明事實上之主張者，得用可使法院
    信其主張為真實之一切證據。但不能即時調查者，不在此限
    。」。所謂因釋明而應提出法院能即時調查之證據，係指當
    事人於釋明其事實上之主張時，應同時提出可供法院得隨時
    進行調查之證據而言，故當事人如未同時提出供釋明用之證
    據，法院自無裁定限期命其補正之必要。本件相對人甲○○
    於原法院提出診斷書、勞工保險局函、勞工保險被保險人投
    保資料表等影本及照片，據以釋明，固符上開請求原因之要
    件。惟相對人就假扣押之原因，迄今仍未提出可使法院信其
    主張為真實之證據而加以釋明，應屬「釋明欠缺」，非為「
    釋明不足」，自無從提供擔保以代釋明。而相對人於原法院
    雖主張頃聞債務人近日可能脫產云云，然仍未提出任何證據
    以資釋明，經核應僅係主觀疑慮之陳明，究非可作為客觀斟
    酌之證據方法，而得認已對假扣押原因為釋明，依上開說明
    ，尚難認相對人就不能強制執行或甚難執行之假扣押原因已
    盡釋明之責，即不符假扣押之要件。是原裁定就相對人甲○
    ○之假扣押聲請，未就上開假扣押要件逐一審究，率以裁定
    命其供擔保而准予假扣押，於法顯有未合。抗告意旨指摘原
    裁定不當，求為廢棄，為有理由。爰由本院將原裁定廢棄，
    並發回原法院依法處理。
四、據上論結，本件抗告為有理由，爰裁定如主文。
中    華    民    國    99    年    2     月    25    日
                民事第三庭    審判長法  官  陳照德
                                    法  官  曾謀貴
                                    法  官  李平勳
以上正本係照原本作成。
再為抗告應以適用法規顯有錯誤為理由。
如提起再抗告者應於裁定送達後10日內向本院提出抗告理由狀（
須按照他造人數附具繕本）並繳納抗告裁判費新臺幣1,000元，
同時委任律師或具有律師資格之關係人為代理人。
                                    書記官  李宜珊
中    華    民    國    99    年    3     月    1     日
                                                      Ｖ

司法院資訊處製作；財團法人民間司法改革基金會備份。
